臺灣高等法院刑事判決　　　　　　　　　　　　　　九十三年度上易字第四一０號
　　上　訴　人
　　即　被　告　戊○○
　　　　　　　　丙○○
右上訴人因竊盜案件，不服臺灣基隆地方法院九十二年度訴字第五五五號，中華民國
九十二年十二月三十一日第一審判決（起訴案號：臺灣基隆地方法院檢察署九十二年
度偵字第三一一八號），提起上訴，本院判決如左：
    主    文
原判決撤銷。
戊○○共同連續攜帶兇器，毀越門扇，於夜間侵入住宅竊盜，累犯，處有期徒刑壹年
拾月。
丙○○共同連續攜帶兇器，毀越門扇，於夜間侵入住宅竊盜，累犯，處有期徒刑捌月
。
扣案之螺絲起子貳支、手電筒貳支、萬能鎖壹組、美工刀壹支、玻璃切割器壹組、橡
膠手套壹付，均沒收。
    事    實
一、戊○○曾於民國九十年間因竊盜及毒品危害防制條例案件，經台灣基隆地方法院
    定其應執行之刑為有期徒刑一年九月確定，於九十年九月一日入監執行，指揮書
    執畢日為九十二年三月十四日，於九十一年十月三十一日因縮短刑期，假釋出獄
    ，縮刑期滿日為九十二年二月十六日。丙○○曾於八十八年間因竊盜案件，經原
    審法院判處有期徒刑四月確定，於八十八年十月二十九日入監執行，於八十九年
    二月二十九日執行完畢出監，均不知悔改。戊○○或單獨基於概括之犯意，或與
    丙○○基於概括犯意之聯絡，二人所為下竊盜犯行如下：
  (一)九十二年八月中旬某日上午九時許，戊○○至臺北縣萬里鄉雙興村大坪十六號丁○○之住宅，將該處鐵窗以手扳開，自窗戶爬入，竊取丁○○所有之現金新臺幣
    （下同）三千餘元、新舊版
    行證一本，得手後現金花用無存，上開證件則棄於不知情之友人侯國川（未移送
    ）住處。
  (二)九十二年八月中旬某日下午二時許，由戊○○駕駛丙○○所有之九Ｋ─五一八六
    號自用小貨車，丙○○則坐在駕駛座旁，二人基於犯意聯絡，同往臺北縣萬里鄉
    雙興村大坪五十三號，竊取該處鐵質水溝蓋十個，得手後旋駛往基隆市○○路某
    不知名之舊貨商，將上開水溝蓋以每公斤三十三元之價格，變賣得三千三百元，
    戊○○將其中三百元交給丙○○，其餘三千元自行則花用無存。
  (三)九十二年九月七日中午十二時許，戊○○在基隆市○○路七十九巷內，見范秀
    所有之ＪＵ五─一九六號重型機車停於該處，機車鑰匙未拔出，乃趁人不知之際
    ，旋轉鑰匙發動該機車騎走，得手後將機車借連家承（另案偵辦）使用，車牌則
    拆下置於不知情之侯國川住處。
  (四)戊○○與林清華（另改依簡易程序審理）係朋友關係，九十二年九月十五日晚上
    十一時許，戊○○至林清華擔任警衛之臺北縣萬里鄉○○路「喜凱亞」（起訴書
    誤植為「凱喜亞」）社區警衛室，向林清華表示缺錢，要求林清華指點錢途，林
    清華明知戊○○意在侵入該社區住宅行竊，竟基於幫助之犯意，以手指向上指點
    稱：「你缺錢可以到頂樓那一家去偷看看」，並帶戊○○至樓上，對戊○○說：
    「這裡住的都是有錢人」等語，對戊○○提供作案有用之資訊，使戊○○瞭解該
    社區○○○○○路線及監視錄影鏡頭之設置點，同月十九日凌晨四時許，林清華
    負責警衛值班，丙○○駕駛上開小貨車，搭載戊○○至臺北縣萬里鄉○○路三十
    號前，放戊○○下車，丙○○則駕車在附近守候，並以行動電話與戊○○保持聯
    絡，隨時準備接應戊○○，戊○○則自墾丁路三十號之電動鐵門翻入，並推開未
    鎖之大門，避開監視錄影鏡頭，循太平梯至十四樓頂，自十四樓頂攀爬至乙○○
    位於十四樓住宅之陽台，再以自備之客觀上足以為傷人之兇器螺絲起子二支、美
    工刀一支、萬能鎖一組、玻璃切割器等物，以螺絲起子撬開玻璃落地門，侵入住
    宅竊得乙○○所有之現金硬幣一千零七十元、銅雕一座、佛像二尊、白玉雕一件
    、壽山石一件、玉印二件、木雕一件及投影機一台。戊○○旋即以電話通知丙○○駕車前來接運得手。嗣經警據報於同日凌晨五時十分許，在基隆市○○○路與
    武聖街口攔查丙○○、戊○○二人駕乘之九Ｋ─五一八六號小貨車，於車內查獲
    上開竊自乙○○之贓物，並扣得戊○○所有，供犯罪所用之螺絲起子二支、手電
    筒二支、萬能鎖一組、美工刀一支、玻璃切割器一組、橡膠手套一付。復循線在
    侯國川住處扣得上開竊自范秀之機車車牌一面（機車則於同月九日查獲連家承
    竊盜案件時扣得）因而查獲上情。
二、案經基隆市警察局第二分局報請台灣基隆地方法院檢察署檢察官偵查起訴。
    理    由
一、訊據上訴人即被告戊○○固坦承於右揭時、地竊盜之情事，唯否認於九十二年八
    月中旬某日下午二時許，一併竊取被害人甲○所有之果汁機、電視機、割草機、
    ＤＶＤ放映機、洗衣機、電熨斗、電纜線等物，且辯稱一切竊行均伊一人所為，
    沒有共犯云云。被告丙○○則坦承確與被告戊○○駕車一起至甲○住處及喜凱亞
    社區外等情事，唯矢口否認有何犯行，並辯稱甲○那次是戊○○向伊借車，伊不
    放心讓他開，後因施用毒品，所以上車後一直在睡覺；喜凱亞社區那次，係戊○○打電話給伊，伊要賣地瓜，所以下山順路載伊，二次伊均不知情云云。然查：
  (一)就犯罪事實欄所載一(一)所示部分，業據被告戊○○於警詢、偵查、原審及本院均
    坦承不諱（詳見偵字第三一一八號卷第八頁、第卅七頁反面，原審卷第廿九頁，
    本院卷第六一頁），核與被害人丁○○指訴被竊情節相符（詳見偵字第三一一八
    號卷第二十頁），並有贓物認領保管收據一紙（詳見偵字第三一一八號卷第廿二
    頁）在卷。被告自白顯與事實相符，應可採信。
  (二)就犯罪事實欄所載一(二)所示部分，業據被告戊○○於警詢、偵查、原審及本院均
    坦承確有竊盜犯行（詳見他字三五三號卷第八頁，偵字第三一一八號卷第廿九、
    七九頁，原審卷第七三頁，本院卷第六一頁），惟辯稱，其僅偷竊鐵質水溝蓋十
    個等語。查證人甲○雖於警詢中指訴，其遭竊取之財物有果汁機、電視機、割草
    機、ＤＶＤ放映機各一台、洗衣機二台、電熨斗一個、電纜線一捲等物。然被告
    戊○○於警詢、偵查、原審、及本院均堅詞否認有竊取甲○所有之財物。再參以
    被告戊○○就本案所犯其他之竊盜犯行，均坦承不諱，並將其變賣前開水溝蓋之
    所得清楚交待，復無其他積極證據足資證明被告確有竊取被害人甲○等物，是被
    告戊○○前開所辯，應可採信。另被告丙○○於警詢、偵查、原審及本院均矢口
    否認有何竊盜犯行，辯稱：戊○○向其借車，其不放心該他開，後因施用毒品，
    所以上車後一直在睡覺云云。惟被告戊○○向丙○○借車至萬里鄉大坪五十三號
    ，丙○○隨車之目的，係不放心讓戊○○一人開車，然上車後，被告丙○○竟一
    直睡覺，反未提醒被告戊○○駕駛等各種狀況，且連被告戊○○如何竊取物品等
    情，均不知情，顯悖於經驗法則。又被告二人經檢察官請求隔離訊問，被告戊○○供稱借過三、四次，丙○○均未一起出門，只在他家附近轉等語，被告丙○○
    則供稱戊○○向其借車好幾次，但均不借等語，二人就借車情節已有歧異，則二
    人之供詞是否真實，顯有可疑。再被告丙○○先於偵查中陳稱，其睡醒後，他就
    拿三百元給伊說要讓伊加油，其醒來時他車子是停在獅球路一間收購中古物品的
    店前；又於原審中改稱，其係於後來其一路都在車上睡覺，直到他叫伊起來，已
    經到基隆果菜市場加油站了，其醒來時，車子正在加油，油錢是他付的，付多少
    錢，其也不知道云云。惟獅球路一間收購中古物品之店前及加油站，係二處完全
    相異之處所，然被告丙○○竟就其在何處睡醒，為前後相異之陳述，且被告戊○○係交付三百元予其加油，抑或是被告戊○○自行加油，被告丙○○之證詞亦前
    後不一，參諸被告丙○○於偵查、原審及本院之證詞，不但前後不一，亦與被告
    戊○○之證詞相互矛盾，自不足採。被告丙○○共同與被告戊○○犯此部分之竊
    盜犯行，堪予認定。
  (三)就犯罪事實欄所載一(三)所示部分，業據被告戊○○於警詢、偵查、原審及本院均
    坦承不諱（詳見偵字第三一一八號卷第卅七頁反面、第七九頁，原審卷第廿九頁
    ，本院卷第六二頁），核與被害人范秀指訴被竊情節相符（詳見偵字第三０三
    四號卷第六頁），並有證人侯國川之證詞（詳見偵字第三０三四號卷第十五頁）
    及贓物認領保管單及贓物認領保管收據各一紙（詳見偵字第三０三四號卷第八、
    十四頁）在卷。被告自白顯與事實相符，應可採信。
  (四)就犯罪事實欄所載一(四)所示部分，業據被告戊○○於警詢、偵查、原審及本院均
    坦承不諱（詳見偵字第三一一八號卷第六至八頁、第卅五頁反面，原審卷第廿九
    頁，本院卷第六二頁），核與被害人乙○○指訴被竊情節相符（詳見偵字第三一
    一八號卷第十八頁），並有證人林清華於警詢及偵查之證詞（詳見偵字第三一一
    八號卷第十四至十五頁、第四十頁、第八十一頁）及贓物認領保管單、扣押物品
    清單各一紙、現場照片八幀在卷（詳見偵字第三一一八號卷第廿三頁、第九二頁
    、第九三至九六頁）。被告丙○○雖否認犯行，惟被告丙○○係當場為警攔查，
    且被告丙○○就其搭載被告戊○○之原因，先於偵查中供稱十八日在大坪山上挖
    地瓜，晚上八點多，戊○○打電話來，後到大武崙戊○○住處載他至「龍鄉中國
    」社區，而後自己先離開，嗣再打電話給戊○○，再載至「喜凱亞」社區，隨後
    在外面等候等語，已與其於原審所供係因要賣地瓜，下山順路載人情節不符，被
    告丙○○所辯，不外托詞，不足採信。況「嘉凱亞」社區竊得之贓物甚多，已非
    被告戊○○一人所能運送，被告丙○○係在外接應無疑，二人有犯意聯絡甚明，
    被告戊○○所辯均一人所為，不外係為共犯脫免刑責，亦不足採信。
二、按螺絲起子、萬能鎖、美工刀、玻璃切割器等物，客觀上對人體之生命、身體均
    足以造成危險，又按扳開鐵窗，自窗戶爬入及以螺絲起子撬開玻璃落地窗等，均
    屬毀越門扇之行為。被告戊○○就犯罪事實一(一)之犯行，係犯刑法第三百二十一
    條第一項第二款之加重竊盜罪；被告戊○○、丙○○就犯罪事實一(二)之犯行，係
    犯刑法第三百二十條第一項之普通竊盜罪；被告戊○○就犯罪事實一(三)之犯行，
    係犯刑法第三百二十條第一項之普通竊盜罪；被告戊○○及被告丙○○就犯罪事
    實一(四)之犯行，係犯刑法第三百二十一條第一項第一、二、三款之加重竊盜罪。
    被告二人就犯罪事實一(二)、(四)之竊盜犯行，彼此間有犯意聯絡及行為分擔，均為
    共同正犯。公訴意旨認被告二人與連家承，綽號「阿弟仔」之男子間，亦為共同
    正犯，唯查本件竊盜犯行，該二人均未參與，自非共犯，公訴意旨容有誤指。被
    告戊○○就全部竊盜犯行，被告丙○○二次竊盜犯行，時間緊接，罪名與構成要
    件相同，顯係基於概括犯意而為，應依連續犯規定論以一罪並加重其刑。又被告
    戊○○曾於九十年間因竊盜及毒品危害防制條例案件，經原審裁定其應執行之刑
    為有期徒刑一年九月，於九十二年二月十六日執行完畢，被告丙○○於八十八年
    間犯竊盜罪經原審判決有期徒刑四月於八十九年二月二十九日執行完畢，有本院
    被告全國前案紀錄表可按（詳見原審卷第五至廿六頁），五年之內再犯有期徒刑
    以上刑之本罪，為累犯，均應予加重其刑。原審據以論科，原非無據，惟原審對
    於犯實事欄一(二)所示犯行，被告戊○○、丙○○所竊得之物認定有誤，且被告戊○○及被告丙○○係就犯罪事實欄一(二)(四)所示犯行，為共同正犯，而非犯罪事實
    欄一(一)(四)所示犯行。被告戊○○、丙○○之上訴，雖未就此指摘，惟原判決既有
    上述可議之處，自屬無可維持，自應由本院撤銷改判。爰審酌被告戊○○、丙○○二人正值壯年，不思正途賺取錢財，竟因缺錢花用，侵入被害人住宅竊取財物
    ，造成被害人財產之損失及破壞居家生活之安寧，或竊取路旁水溝蓋，嚴重影響
    道路使用人通行之安全，或竊取停放在路旁之摩托車，造成被害人財產上之損失
    ，及被告戊○○犯後坦承犯行，各量處如主文第二項、第三項所示之刑。
三、扣案之螺絲起子二支、手電筒貳支、萬能鎖一組、美工刀一支、玻璃切割器一組
    、橡膠手套一付，為被告二人供犯罪所用之物，且為被告戊○○所有，依法應併
    予宣告沒收。
四、公訴意旨另以被告二人於九十二年九月間某日，共同駕上開車輛，至台北縣萬里
    鄉玉田二十九號，徒手竊取冰箱、電視、冷氣機各一台。因認被告二人另涉犯刑
    法三百二十條第一項之普通竊盜罪等情。惟按犯罪事實應依證據認定之，無證據
    不得認定犯罪事實，刑事訴訟法第一百五十四條第二項定有明文。訊據被告戊○○於偵查及原審固坦承右述犯行，惟已於本院否認犯行，況本案並未有被害人報
    案或檢舉，且基隆市警察局第二分局查訪結果，該屋為空戶，無人
    八年未有人居住，並經證人即台北縣萬里鄉龜吼村第八鄰鄰長蕭可朝於警訊中證
    述屬實（詳見偵字第三一一八號卷第八八頁）。此外，復查無其他積極證據足證
    被告二人有為上開犯行，依上開規定，本院自不得僅依被告戊○○於偵查及原審
    之自白，遽認被告二人有此部分之犯行；公訴意旨認被告二人此部份犯行與右揭
    有罪之竊盜犯行有連續犯、裁判上一罪之關係，爰不就此部分另為無罪之諭知。
據上論斷，應依刑事訴訟法第三百六十九條第一條前段、第三百六十四條、第二百九
十九條第一項前段，刑法第二十八條、第五十六條、第三百二十一條第一項第一、二
、三款、第四十七條、第三十八條第一項第二款，罰金罰鍰提高標準條例第一條前段
，判決如主文。
本案經檢察官賴俊雄到庭執行職務。
中    華    民    國    九十三    年      六        月        二十三   日
                              臺灣高等法院刑事第二十四庭
                                  審判長法  官  陳  貽  男
                                        法  官  李  世  貴
                                        法  官  陳  憲  裕
右正本證明與原本無異。
不得上訴。
                                        書記官  劉  育  妃
中　　　華　　　民　　　國　　九十三　　年　　六　　　　月　　二十四　　日
附錄：本案論罪科刑法條全文
刑法第三百二十條第一項
意圖為自己或第三人不法之所有，而竊取他人之動產者，為竊盜罪，處五年以下有期
徒刑、拘役或五百元以下罰金。
刑法第三百二十一條第一項第一、二、三款
犯竊盜罪而有左列情形之一者，處六月以上、五年以下有期徒刑：
一  於夜間侵入住宅或有人居住之建築物、船艦或隱匿其內而犯之者。
二  毀越門扇、牆垣或其他安全設備而犯之者。
三  攜帶兇器而犯之者。
